臺灣屏東地方法院刑事判決
111年度金訴字第2號
公  訴  人  臺灣屏東地方檢察署檢察官
被      告  吳秉承


上列被告因洗錢防制法等案件，經檢察官提起公訴（110年度偵
字第4573號、110年度偵字第5682號、110年度偵字第6815號、11
0年度偵字第7401號、110年度偵字第8155號、110年度偵字第922
8號）及移送併辦（111年度偵字第3471號），本院判決如下：
    主  文
吳秉承幫助犯洗錢防制法第十四條第一項之一般洗錢罪，處有期
徒刑陸月，併科罰金新臺幣參萬元，罰金如易服勞役，以新臺幣
壹仟元折算壹日。
    事  實
一、吳秉承依其智識及社會經驗，明知一般人在正常情況下，均
    得自行申辦金融帳戶使用，並無特定身分之限制，若非欲隱
    匿個人身分，並無使用他人帳戶之必要，且邇來詐欺案件猖
    獗，多利用人頭帳戶以規避查緝，而金融帳戶攸關個人債信
    及資金調度，茍任意交付金融帳戶之存摺、提款卡及提款卡
    密碼予他人，該帳戶可能作為對方收受、層轉詐欺犯罪所得
    使用，將產生遮斷金流以逃避國家追訴、處罰之效果，在預
    見提供自己帳戶供他人使用，可能遭他人利用於遂行詐欺取
    財及一般洗錢之犯行，而該詐欺取財及洗錢結果之發生並不
    違背自己本意之情況下，基於幫助詐欺取財及幫助洗錢之不
    確定故意，於民國109年12月18日15時7分前某日，在屏東縣
    屏東市享溫馨KTV前，將其所申請之玉山銀行帳號：0000000
    000000號帳戶（下稱本案帳戶）之存摺、印章、提款卡並告
    知提款卡密碼，交付真實姓名年籍不詳、自稱「李政達」之
    人，容任不詳詐欺之人使用本案帳戶藉以遂行詐欺取財及洗
    錢犯罪。嗣不詳詐欺之人取得本案帳戶之存摺、提款卡及提
    款卡密碼後，即意圖為自己不法之所有，分別以如附表所示
    之方式，詐騙如附表所示之廖鈺杰、蘇麗雯、施鈞嚴、陳弘
    展、余展鋒、王展明、吳嘉杰等人，致廖鈺杰等人分別陷於
    錯誤，而分別於如附表所示之時間，匯款如附表所示之金額
    至本案帳戶內，該等款項並旋於匯款後即遭人提領，不詳詐
    欺之人即以前開方式造成金流斷點，掩飾或隱匿前開詐欺所
    得之去向。嗣因廖鈺杰等被害人匯款後發覺受騙而報警處理
    ，始經警循線查悉上情。
二、案經蘇莉雯訴由屏東縣政府警察局里港分局、廖鈺杰、余展
    鋒訴由桃園市政府警察局桃園分局、施鈞嚴訴由高雄市政府
    警察局左營分局、陳弘展訴由高雄市政府警察局小港分局、
    王展明訴由新北市政府警察局新店分局、吳嘉杰訴由屏東縣
    政府警察局屏東分局報告臺灣屏東地方檢察署檢察官偵查後
    提起公訴及移送併辦。
    理  由
一、按被告以外之人於審判外之言詞或書面陳述，除法律有規定
    者外，不得作為證據，刑事訴訟法第159 條第1 項固有明文
    。惟被告以外之人於審判外之陳述，雖不符刑事訴訟法第15
    9 條之1 至之4 之規定，而經當事人於審判程序同意作為證
    據，法院審酌該言詞陳述或書面陳述作成時之情況，認為適
    當者，亦得為證據，同法第159 條之5 亦定有明文。查本案
    後引具有傳聞性質之證人證述及書面證據資料，均為被告以
    外之人審判外之陳述而屬傳聞證據，公訴人及被告於本院準
    備程序、審理時對於上開具傳聞性質之證人證述及其他證據
    資料之證據能力，均表示同意作為證據（本院卷第67、101
    頁），且於言詞辯論終結前亦未聲明異議。本院審酌相關證
    人證述及其他證據資料作成時之情況，核無違法取證或其他
    瑕疵，認為以之作為證據為適當，上開具傳聞性質之證人證
    述及相關證據資料，自得做為證據。
二、訊據被告吳秉承固坦承於前揭時地提供其本案帳戶之存摺、
    提款卡，並告知提款卡密碼予不詳之人使用之事實不諱，惟
    矢口否認有何幫助詐欺、幫助洗錢犯行，辯稱：伊是在臉書
    打工社團找工作，對方說有職缺，約伊在享溫馨KTV見面並
    告知工作內容，做業務型工作，在辦公室KEY資料，薪水新
    臺幣（下同）25,000元，對方說要匯薪水到本案帳戶，伊一
    開始有懷疑對方是詐騙集團，後來對方要伊投資他們公司當
    股東，伊有提供3萬元，對方說公司審核完會還給伊，每月
    可獲利3,000至5,000元，後來伊受到對方的引誘，因當時缺
    錢沒有收入，故而提供本案帳戶存摺、提款卡、密碼，本案
    帳戶是對方要求伊去申辦的云云。經查：
（一）本案帳戶係由被告向玉山銀行申設並領有存摺、提款卡使
      用；被告將本案帳戶之存摺、提款卡等物在上開時地交付
      予不詳之人，並將本案帳戶之提款卡密碼告知對方，而將
      本案帳戶提供予他人使用之事實，業據被告於警詢、偵訊
      及本院審理時坦承不諱，復有本案帳戶之開戶基本資料、
      交易明細資料在卷可稽。又告訴人廖鈺杰、蘇麗雯、施鈞
      嚴、陳弘展、余展鋒、王展明、吳嘉杰分別於如附表所示
      時間遭不詳詐欺之人以如附表所示方式詐騙，致其等陷於
      錯誤，而分別於如附表所示時間匯款至本案帳戶內之事實
      ，則經證人即告訴人廖鈺杰、蘇麗雯、施鈞嚴、陳弘展、
      余展鋒、王展明、吳嘉杰於警詢時分別證述綦詳，並有告
      訴人廖鈺杰所提出之郵局交易明細、告訴人蘇莉雯所提出
      之轉帳證明、合作金庫銀行交易明細、告訴人施鈞嚴所提
      出之轉帳證明、告訴人陳弘展所提出之轉帳證明、告訴人
      余展鋒所提出之網路銀行轉帳證明、告訴人王展明提出之
      LINE對話紀錄擷圖、告訴人吳嘉杰提供之玉山銀行匯款申
      請書、LINE對話紀錄擷圖照片、玉山銀行帳戶之顧客基本
      資料查詢及交易明細、合庫帳戶開戶人基本資料及交易明
      細、被告本案帳戶之開戶基本資料、交易明細資料等附卷
      為憑。且依本案帳戶之交易明細資料所示，如附表所示告
      訴人分別將遭詐騙之款項匯款或轉帳入本案帳戶後，旋即
      遭人提領，足認本案帳戶確已遭不詳詐欺之人利用作為詐
      欺上開告訴人之工具無訛。
（二）被告雖否認有幫助詐欺取財及幫助洗錢之犯行，而以前揭
      情詞置辯。惟被告就其所辯提供本案帳戶之存摺、提款卡
      、提款卡密碼予他人使用，先則稱係為找工作，後則改稱
      投資當股東，於本院審理時又稱係找工作，可見其說詞前
      後不一，且上開說詞均未提出任何證據以實其說，更遑論
      找工作與投資當股東顯係不同態樣，被告卻將之混為一談
      ，且依常理無論係找工作或投資當股東，均無需提供實體
      之存摺、提款卡等帳戶資料供審核或薪資轉帳之用，更無
      告知提款卡密碼之必要，此亦為被告於本院審理時所自認
      。又被告於警詢時自承：「他一開始跟我說要租借帳戶，
      我知道租借帳戶是違法的，所以我沒有理他，隔天他又主
      動私訊我，他說他那邊有一個投資的個案，他說需要我提
      供3萬元給他，每個月保證獲利3千至5千元不等，且需要
      提供一個認證帳戶給他，我一樣跟他約在享溫馨我親手將
      我所有之玉山銀行存簿、提款卡、密碼及3萬元交付給他
      。」等語；及於偵查中供承：如果本案帳戶內有錢，伊就
      不敢給他，因為怕他將伊的錢領光等語、伊知道這種租本
      子都是騙人的，第一次來跟伊講的伊知道他是菜鳥，第二
      次是一個叫哥哥的人跟伊談的等語，可見被告已有懷疑對
      方係詐騙集團卻仍交付本案帳戶資料予對方，又被告於本
      院審理時供述：「沒有談到有無勞健保，只有說在高雄上
      班，但我沒有問詳細地點，對方公司名稱、電話我都不知
      道，對方沒有跟我說，我也沒有問，也沒有向對方要名片
      。」等語（本院卷第111至112 頁），可見被告對於對方
      公司之真實性、工作地點、有無勞健保、為何需使用其帳
      戶等節，均一無所知未加探究，即因急需用錢，而貿然提
      供本案帳戶存摺、提款卡及密碼予不詳之人，是被告上開
      所辯已難憑採。且按刑法上之故意，分為直接故意與間接
      故意。行為人對於構成犯罪之事實，明知並有意使其發生
      者，為直接故意；行為人對於構成犯罪之事實，預見其發
      生而其發生並不違背其本意者，為間接故意。又幫助犯之
      成立，以行為人主觀上認識被幫助者正欲從事犯罪或係正
      在從事犯罪，且該犯罪有既遂之可能，而其行為足以幫助
      他人實現構成要件者，即具有幫助故意，並不以行為人確
      知被幫助者係犯何罪名為必要。而一般人在正常情況下，
      均得自行申辦金融帳戶使用，並無特定身分之限制，如無
      特殊理由，實無使用他人帳戶之理；又金融帳戶資料事關
      個人財產權益之保障，其專有性甚高，除非本人或與本人
      有親密關係者，難認有何理由可自由流通使用該帳戶，是
      一般人均有妥為保管及防止他人任意使用之認識，縱特殊
      情況偶需交付他人使用，亦必深入瞭解用途及合理性，始
      予提供；若帳戶任由不明人士使用，而未加以闡明正常用
      途，極易被利用為與財產有關之犯罪工具，此為吾人依一
      般生活認知所易於體察之常識，而有犯罪意圖者，非有正
      當理由，竟要求他人提供帳戶供存款匯款使用，客觀上可
      預見其目的，係供為某筆資金之存入後再行轉出或領出之
      用，且該筆資金之存入及轉帳、提領過程係有意隱瞞其行
      為人真實身分曝光之用意，以產生遮斷金流以逃避國家追
      訴、處罰之效果，此為一般人本於一般認知能力均易於瞭
      解；且邇來利用各種名目詐欺取財之犯罪類型層出不窮，
      該等犯罪多數均係利用人頭帳戶作為出入帳戶，並經媒體
      廣為披載，為社會上一般人所得知悉。被告為84年次，為
      高中畢業之教育程度，之前從事過牛排館、飲料店等工作
      ，也有看過電視類似的新聞知道詐騙集團會使用人頭帳戶
      等情（見本院卷第70至71頁），足認被告乃具有相當智識
      及社會經驗之成年人，在現今詐欺犯罪猖獗之情形下，對
      於將金融帳戶之提款卡及提款卡密碼提供予他人，任由他
      人使用該帳戶，該人將可自由使用該帳戶出入金錢，並可
      藉此隱匿該人之真實身分、遮斷金流，該帳戶可能遭不詳
      詐欺之人用以作為詐欺取財及洗錢之不法目的使用乙情，
      自難諉為不知；又被告一開始既已懷疑對方係詐騙集團欲
      騙取其帳戶資料，顯然被告知悉若提供本案帳戶可能係作
      為犯罪使用，而仍任意將本案帳戶之存摺、提款卡及密碼
      提供予他人使用，且對方一再食言，未於2日或2週後將本
      案帳戶資料返還被告，亦未依約按月給付3,000-5,000元
      予被告，凡此依常理一般正常人均可得知應係遭詐騙，然
      被告對此卻仍置之不理，未有如報警處理或通報銀行凍結
      帳戶等任何補救措施或作為，期間甚至長達數月，導致損
      害持續擴大，是從被告事後之處理態度亦足徵被告知悉任
      意提供其帳戶供他人使用，可能遭不詳詐欺之人用以作為
      詐欺取財或洗錢之不法目的使用，且該帳戶實際上被利用
      為詐欺及洗錢使用結果之發生，亦不違背其本意，故被告
      確有幫助詐欺取財及幫助洗錢之不確定故意甚明。
（三）綜上所述，被告所辯均係事後卸責之詞，並無足採。本案
      事證明確，被告犯行，堪以認定，應予依法論科。
三、論罪科刑：
（一）按刑法上之幫助犯，係指以幫助之意思，對於正犯資以助
      力，而未參與實施犯罪之行為者而言。被告基於幫助詐欺
      及幫助洗錢之不確定故意，提供本案帳戶予不詳詐欺之人
      ，供不詳詐欺之人作為詐欺如附表所示告訴人取得財物，
      再掩飾、隱匿犯罪所得去向、製造金流斷點之用，僅係參
      與犯罪構成要件以外之行為，在無證據證明被告係以正犯
      而非以幫助犯之犯意參與，或被告有參與詐騙被害人或提
      領贓款等詐欺取財、洗錢之犯罪構成要件之行為之情形下
      ，應認其所為係幫助犯而非正犯之行為。是核被告所為，
      係犯刑法第30條第1項前段、第339條第1項之幫助詐欺取
      財罪，及刑法第30條第1項前段、洗錢防制法第14條第1 
      項之幫助一般洗錢罪。
（二）被告幫助他人犯詐欺取財罪、洗錢罪，為幫助犯，均應依
      刑法第30條第2項之規定，按正犯之刑減輕之。
（三）被告以提供本案帳戶存摺、提款卡、密碼之1個行為，幫
      助不詳詐欺之人遂行詐欺如附表所示告訴人，並掩飾或隱
      匿詐欺犯罪所得之去向等犯行，乃以1行為同時觸犯多次
      幫助詐欺取財罪及幫助洗錢罪，為想像競合犯，應依刑法
      第55條規定從一重之幫助洗錢罪處斷。
（四）爰審酌被告為84年次，高中畢業之教育程度，為圖不合常
      情之工作或投資報酬，竟任意提供金融帳戶供他人非法使
      用，助長不詳詐欺之人遂行詐欺取財及洗錢等犯罪，造成
      犯罪偵查困難，致使此類犯罪手法層出不窮，已嚴重危害
      交易秩序與社會治安，並考量本案各告訴人遭詐騙之金額
      非小，所受財產損害情形非輕，另考量被告本身並未實際
      參與詐欺取財、洗錢之犯行，責難性較小，且未因提供本
      案帳戶獲有報酬或利益，又參以被告小康之家庭經濟生活
      狀況，及被告犯後始終否認犯罪並未坦承犯行，亦未賠償
      被害人所受損害，未見具體悔意之態度等一切情狀，量處
      如主文所示之刑，並諭知罰金如易服勞役之折算標準，以
      資懲儆。
據上論斷，應依刑事訴訟法第299條第1項前段，判決如主文。
本案經檢察官盧惠珍提起公訴及檢察官陳建州移送併辦，檢察官
廖維中到庭執行職務。
中　　華　　民　　國　　111 　年　　6 　　月　　15　　日
                  刑事第二庭  審判長  法  官  莊鎮遠
                                      法  官  吳昭億
　　　　　　　　　                    法  官　陳茂亭
以上正本證明與原本無異。
如不服本判決應於收受判決後20日內向本院提出上訴書狀，並應
敘述具體理由；其未敘述上訴理由者，應於上訴期間屆滿後20日
內向本院補提理由書（均須按他造當事人之人數附繕本）「切勿
逕送上級法院」。
中　　華　　民　　國　　111 　年　　6 　　月　　15　　日
                                      書記官  李宛蓁
附錄論罪科刑法條：
洗錢防制法第14條：
有第2條各款所列洗錢行為者，處7年以下有期徒刑，併科新臺幣
5百萬元以下罰金。
前項之未遂犯罰之。
前2項情形，不得科以超過其特定犯罪所定最重本刑之刑。
刑法第339條：
意圖為自己或第三人不法之所有，以詐術使人將本人或第三人之
物交付者，處5年以下有期徒刑、拘役或科或併科50萬元以下罰
金。
以前項方法得財產上不法之利益或使第三人得之者，亦同。
前2項之未遂犯罰之。 

附表：被害情形一覽表
編號 告訴人 詐騙方式 匯款時間 匯入金額 備註 1 廖鈺杰 詐騙集團成員於109年12月18日15時7分前之某日，透過通訊軟體LINE向廖鈺杰誆稱：可加入ABA投資APP，投資獲利云云，致使告訴人廖鈺杰陷於錯誤而加入上開投資APP，並依指示匯款至被告吳秉承所有上開帳戶內。 109年12月18日15時7分許 81萬8,100元 吳秉承玉山銀行帳戶 110偵5682 2 蘇莉雯 詐騙集團成員於109年12月19日14時7分前之某日，透過通訊軟體LINE向蘇莉雯誆稱：可加入ABA投資APP，投資獲利云云，致使告訴人蘇莉雯陷於錯誤而加入上開投資APP，並依指示匯款至被告吳秉承所有上開帳戶內。 109年12月19日14時7分許 3萬元 吳秉承玉山銀行帳戶 110偵6815 3 施鈞嚴 詐騙集團成員於109年12月22日19時47分前之某日，透過通訊軟體LINE向施鈞嚴誆稱：可加入Max market FX投資網站，投資獲利云云，致使告訴人施鈞嚴陷於錯誤而加入上開投資網站，並依指示匯款至被告吳秉承所有上開帳戶內。 109年12月22日19時47分許   109年12月22日19時48分許    109年12月23日18時5分許 10萬元 吳秉承玉山銀行帳戶  9萬2,000元 吳秉承玉山銀行帳戶  9萬6,000元 吳秉承玉山銀行帳戶 110偵4573 4 陳弘展 詐騙集團成員於109年12月29日10時30分前之某日，透過通訊軟體LINE向陳弘展誆稱：可加入GLOBAL MARKET INDEX投資網站，投資獲利云云，致使告訴人陳弘展陷於錯誤而加入上開投資網站，並依指示匯款至被告吳秉承所有上開帳戶內。 109年12月29日10時30分許 20萬元 吳秉承玉山銀行帳戶 110偵7401 5 余展鋒 詐騙集團成員於109年11月某日，透過通訊軟體LINE向余展鋒誆稱：可加入ABA投資平台，投資獲利云云，致使告訴人余展鋒陷於錯誤而加入上開投資平台，並依指示匯款至被告所有上開帳戶內。 109年12月19日17時8分許 2萬1212元 吳秉承玉山銀行帳戶 110偵8155 6 王展明 109年12月12日，王展明透過臉書網站認識暱稱「李茜」帳號之人，並加入通訊軟體LINE暱稱「李茜」帳號之人，「李茜」即向王展明佯稱「ABA」網站可供投資獲利，但須匯款至指定帳戶進行投資云云，致王展明陷於錯誤，而依指示為多筆匯款。 109年12月20日13時50分許   109年12月20日13時52分許 5萬元 吳秉承玉山銀行帳戶  5萬元 吳秉承玉山銀行帳戶 110偵9228 7 吳嘉杰 109年12月13日起，先透過交友軟體與吳嘉杰結識後，再陸續使用通訊軟體LINE向吳嘉杰誆稱：可加入投資軟體Meta Trader5投資，藉此獲利云云，導致吳嘉杰陷於錯誤而加入上開投資，並依指示匯款。 109年12月18日       109年12月21日 20萬元至黃挺瑋(另案偵辦)之合作金庫銀行帳號0000000000000號帳戶  自該合庫帳戶分別匯款5萬元、4萬9千元至上開玉山銀行帳戶內 111偵3471 （移送併辦）